【裁判字號】    98,台上,2361
【裁判日期】    980430
【裁判案由】    違反毒品危害防制條例
【裁判全文】
最高法院刑事判決            九十八年度台上字第二三六一號
上  訴  人  甲○○
上列上訴人因違反毒品危害防制條例案件，不服台灣高等法院中
華民國九十八年二月二十五日第二審更審判決（九十七年度上更
(一)字第六五五號，起訴案號：台灣桃園地方法院檢察署九十六年
度偵字第一四五四四號），提起上訴，本院判決如下：
    主  文
上訴駁回。
    理  由
按刑事訴訟法第三百七十七條規定，上訴於第三審法院，非以判
決違背法令為理由，不得為之。是提起第三審上訴，應以原判決
違背法令為理由，係屬法定要件。如果上訴理由書狀並未依據卷
內訴訟資料，具體指摘原判決不適用何種法則或如何適用不當，
或所指摘原判決違法情事，顯與法律規定得為第三審上訴理由之
違法情形，不相適合時，均應認其上訴為違背法律上之程式，予
以駁回。本件原審經審理結果，認為上訴人甲○○有原判決事實
欄所載販賣第三級毒品愷他命之犯行明確，因而撤銷第一審之科
刑判決，改判仍論上訴人以販賣第三級毒品罪，處有期徒刑貳年
拾月，及為相關從刑之宣告。已詳敘其調查、取捨證據之結果及
憑以認定犯罪事實之心證理由；並就上訴人否認犯行之供詞及其
所辯各語認非可採，予以論述指駁。從形式上觀察，原判決尚無
足以影響判決結果之違法情形存在。上訴意旨略稱：（一）原審
不問上訴人之所以為不實自白之原因為何，將警詢、偵訊與第一
審羈押庭（下稱羈押庭）之訊問予以切割，而以羈押庭訊問時，
警員已不在場，因認上訴人原審辯護人主張上訴人自白非出於任
意性，自不可採等語。然上訴人於警詢時所為不實且欠缺任意性
之自白，係因警員張晃耀告以「不承認檢察官即會聲請，而法官
會予羈押，承認即會沒事（即不會羈押）。」等詞。上訴人因害
怕羈押而產生心理上壓迫（脅迫），及張晃耀之誤導（詐欺）之
效果，並延續至有權聲請羈押之檢察官偵訊及決定是否羈押之法
官訊問程序中，其自白欠缺任意性，自無證據能力。況扣案之愷
他命含袋重五十二點六七公克，上訴人自白係以新台幣（下同）
三萬元買入，每小包進價為六百元，賣七百元，利潤約百分之十
六點六。然販賣毒品愷他命係重罪，毒梟之所以甘冒重罪販賣毒
品，係因有非常可觀之利潤。而依上訴人之自白，利潤僅百分之
十六點六（尚未計入販賣之其他成本），甚或低於一般物品之零
售利潤，與一般毒梟之暴利相差甚大，該一自白不可能為事實。
原判決採用該自白為認定犯罪事實之依據，顯有違誤。（二）黃
信凱於警詢時之陳述無證據能力，應以其具結後之偵訊，及於原
審具結後經交互詰問所為之證言，始為可採，原判決採其於警詢
時之陳述為判決基礎，亦屬違背法令等語。惟查：（一）被告之
自白，非出於強暴、脅迫、利誘、詐欺、違法羈押或其他不正之
方法，且與事實相符者，得為證據。刑事訴訟法第一百五十六條
第一項定有明文。原判決於理由詳敘：(1)上訴人於警詢時，並未
依法全程連續錄音，係警員先製作完筆錄，始要上訴人配合逐字
照念，業據上訴人及製作筆錄之警員張晃耀陳述甚詳，因認上訴
人於警詢時之自白，係屬違背法定程序所取得之供述證據，顯有
侵害其訴訟上保障之權利，使上訴人自白之任意性受到箝制，是
其警詢時之自白，應認無證據能力。(2)上訴人原審辯護人以：上
訴人於檢察官偵查中之陳述係出於照本宣科，且警員要上訴人承
認，上訴人當時頭昏，只想趕快交保等語辯護。經查第一審當庭
勘驗民國九十六年六月二十三日檢察官偵訊上訴人之光碟，勘驗
結果：上訴人應訊時，經常搓揉眼睛、鼻子、手臂，但對應正常
、口齒清晰、神智清醒。偵訊筆錄與光碟所顯現內容相符。檢察
官訊問過程平和，沒有以威脅、恐嚇、利誘或其他不正之方法訊
問。有第一審勘驗筆錄在卷可稽，足認上訴人於檢察官偵訊時所
為之自白出於任意性，有證據能力。(3)上訴人在羈押庭法官前所
為之自白，均經第一審依刑事訴訟法所定程序進行，此有經上訴
人簽名之訊問筆錄可稽，而上訴人及其原審辯護人並未陳明於羈
押庭有何出於非任意性自白之事由，徒以遭警員誤導，而為自白
，然羈押庭訊問時，警員已不在場，是其原審辯護人以此主張上
訴人之自白非出於任意性，自不可採。因認上訴人於羈押庭之自
白，亦有證據能力等由（見原判決第四、五頁，理由壹、一之(二)
、(三)）。復以：上訴人於偵訊、羈押庭任意性之自白，參酌證人
即購毒者黃信凱於警詢時之證述，警員張晃耀於第一審之證言，
亦與事實相符，經合法調查後，採為認定上訴人犯罪事實之證據
，於法並無不合。上訴意旨仍執警詢時遭警員誤導，而為自白，
另以上訴人自白販毒所獲利潤不及一般毒梟之暴利，主張自白不
實，任憑己意而為指摘，自非適法之第三審上訴理由。（二）證
人所作先後不同之證言，何者為可採，事實審法院本得參酌其他
相關證據為自由之判斷，苟無違經驗法則，即難指為違法（本院
七十二年台上字第三九七六號判例意旨參照）。原判決理由說明
證人黃信凱於警詢時證稱：該包毒品是上訴人以七百元出售予伊
等情，參酌上訴人迭於偵訊、羈押庭坦承：有於九十六年六月二
十二日凌晨，以七百元出售愷他命一包予黃信凱等語明確。黃信
凱復於第一審證稱：於警詢所謂「購得」就是「買」的意思，當
天張晃耀確實是在加油站盤查伊，且在「7-11」（指統一便利商
店）有拿愷他命等詞。至其於檢察官偵查中陳稱：是上訴人請伊
施用；於第一審雖另證述：警詢所述不實在，偵查所述才實在各
語，顯與上揭事實不符，不足採信。況其於第一審證稱：伊與上
訴人認識幾個月，只有以電話聯絡，大概一個月聯絡一次，每次
講電話沒有多久，每次跟上訴人聯絡都是跟上訴人拿毒品，拿不
用錢，伊沒有以什麼方式回饋上訴人等詞，亦與上訴人於第一審
辯稱：伊與黃信凱間是拿來拿去，是伊借給他云云不符。因認上
訴人於偵訊及羈押庭均自白確有以七百元出售愷他命一包予黃信
凱，核與證人黃信凱於警詢時證述以七百元向上訴人購買一包愷
他命等情相符，為可採信（見原判決第七頁，理由貳、一之(二)）
。核屬審判職權之合法行使，不能指為違法。（三）其餘上訴意
旨，經核亦係置原判決所為明白論斷於不顧，仍持已為原判決指
駁之陳詞再事爭辯，及對於事實審法院取捨證據與自由判斷證據
證明力之職權行使，徒以自己之說詞，泛指其為違法，難認已符
合首揭法定之第三審上訴要件。其上訴違背法律上之程式，應予
駁回。
據上論結，應依刑事訴訟法第三百九十五條前段，判決如主文。
中    華    民    國  九十八  年    四    月   三十   日
                      最高法院刑事第九庭
                          審判長法官  邵  燕  玲
                                法官  李  伯  道
                                法官  孫  增  同
                                法官  李  英  勇
                                法官  林  俊  益
      本件正本證明與原本無異
                                      書  記  官
中    華    民    國  九十八  年    五    月    四    日
                                                    Ｍ


司法院資訊處製作；財團法人民間司法改革基金會備份。
